【裁判字號】    99,勞訴,271
【裁判日期】    991026
【裁判案由】    給付資遣費等
【裁判全文】
臺灣臺北地方法院民事判決             99年度勞訴字第271號
原      告  丙○○
訴訟代理人  乙○○
被      告  甲○○○○○○○○.
訴訟代理人  李後政律師
上列當事人間給付資遣費等事件，本院於民國99年10月18日言詞
辯論終結，判決如下：
    主  文
被告應給付原告新臺幣肆拾萬貳仟伍佰玖拾玖元，及自民國九
十九年六月二十六日起至清償日止，按年息百分之五計算之利息
。
原告其餘之訴駁回。
訴訟費用由被告負擔百分之七十四，餘由原告負擔。
本判決得假執行；但被告以新臺幣肆拾萬貳仟伍佰玖拾玖元供
擔保後，得免為假執行。
原告其餘假執行之聲請駁回。
    事實及理由
甲、程序方面：
一、按訴狀送達後，原告不得將原訴變更或追加他訴，但請求之
    基礎事實同一、擴張或減縮應受判決事項之聲明者，不在此
    限，民事訴訟法第255條第1項第2、3款定有明文。所謂請求
    之基礎事實同一，係指變更或追加之訴與原訴之原因事實，
    有其社會事實上之共通性及關聯性，而就原請求所主張之事
    實及證據資料，於變更或追加之訴得加以利用，且無害於他
    造當事人程序權之保障，俾符訴訟經濟者稱之（最高法院91
    年度台抗字第 648號判決參照）。經查，本件原告起訴時訴
    之聲明第 1項為請求被告應給付新台幣（下同）58萬9052元
    ，及自起訴狀繕本送達翌日起至清償日止，按年利率百分之
    五計算之利息。嗣於訴訟進行中，請求給付金額縮減為58萬
    8119元。揆諸前開規定及說明，應認原告訴之追加及聲明減
    縮係屬合法，應予准許，合先敘明。
二、本件被告經合法通知，未於言詞辯論期日到場，核無民事訴
    訟法第 386條所列各款情形，爰依原告之聲請，由其一造辯
    論而為判決。
乙、實體方面：
一、原告主張：原告於民國85年5月1日起至被告之老孫涼麵店擔
    任服務員一職，每月薪資為2萬8000元。詎被告於99年3月24
    日，不負任何理由通知原告翌日起無庸再來上班，原告於同
    年 4月10日寄發存證信函與被告，並於同月13日向臺北縣政
    府勞工局申請協調，惟原告竟置之不理，爰依勞動基準法規
    定，請求被告給付原告預告期間工資 2萬8000元、資遣費38
    萬9666元、特別休假未休假工資 1萬4933元及被告因未依法
    為原告加保勞工保險及就業保險，至原告無法請領失業給付
    ，故應給付原告15萬5520元。並聲明：(一)被告應給付原告58
    萬8119元，及自起訴狀繕本送達之翌日起至清償日止，按年
    利率百分之五計算之利息；(二)願供擔保請准宣告假執行。
二、被告則以：原告與被告間，並無僱傭關係存在，被告雖自10
    餘年前經營麵攤時起，僱用原告協助店務，因被告經營涼麵
    攤，故僅於夏天或週休日生意較佳時，始僱傭按時計薪之「
    臨時工」。因總工作人數不到 5人，故未依據當時勞工保險
    條例為員工投保勞工保險，且原告於工作之初，即稱已在其
    妹經營之電器行投保，故被告自未替其加保。而因原告屬臨
    時工性質，故自無辭退問題，當然無須給付資遣費等費用等
    語資為抗辯，並聲明：(一)原告之訴駁回；(二)如受不利判決，
    願供擔保，請准宣告免為假執行。
三、得心證之理由：
（一）按勞動契約分為定期契約與不定期契約。臨時性、短期性
      、季節性及特定性工作得為定期契約；有繼續性工作為不
      定期契約。又臨時性工作，係指無法預期之非繼續性工作
      ，其工作期間在 6個月以內者；短期性工作，係指可預期
      於 6個月內完成之非繼續性工作；季節性工作，係指受季
      節性原料、材料來源或市場銷售影響之非繼續性工作，其
      工作期間在 9個月以內者；特定性工作，係指可在特定期
      間完成之非繼續性工作，此觀之諸勞動基準法第9條第1項
      、勞動基準法施行細則第 6條之規定自明。申言之，必須
      為臨時性、短期性、季節性或特定性之工作，且非繼續性
      工作，始得為定期契約。除此之外，均為不定期契約。又
      依勞動基準法之規範內容與我國勞動市場之契約型態觀察
      ，勞工所從事之工作，係以繼續性工作為一般常態，非繼
      續性工作為例外。況勞動基準法對於從事繼續性工作之勞
      工，與非繼續性工作勞工之保護有所差別，是以，勞工行
      政主管機關歷來對於從事非繼續性工作之定期契約，均採
      取較嚴格之解釋，以避免雇主對受雇人力之濫用。法院於
      個案審查中，雖不受其拘束，然應尊重主管機關之判斷標
      準，並促進實質公平之實踐。是故，行政院勞工委員會89
      年3月11日89台勞資二字第0011362號函示：勞動基準法所
      稱非繼續性工作，係指雇主非有意持續維持之經濟活動，
      而欲達成此經濟活動所衍生之相關職務工作而言，應屬可
      採。因之，所謂「繼續性工作」，應係指雇主有意持續維
      持之經濟活動，而欲達成此經濟活動所衍生之相關職務工
      作而言等語，當可確定。經查，被告為一獨資商號，以經
      營食堂、麵店、小吃店為營業項目等情，有被告之營業登
      記資料公示查詢在卷可稽（99年度店勞調字第13號卷，頁
      38），而原告之工作係擔任協助處理店務，此亦被告所不
      否認，則參諸前揭勞工委員會函釋意旨，原告係從事被告
      主要經濟活動所生之工作，應屬「繼續性」之工作。
（二）再按勞動基準法第11條規定：「非有左列情形之一者，雇
      主不得預告勞工終止勞動契約：一、歇業或轉讓時。二、
      虧損或業務緊縮時。三、不可抗力暫停工作在一個月以上
      時。四、業務性質變更，有減少勞工之必要，又無適當工
      作可供安置時。五、勞工對於所擔任之工作確不能勝任時
      」、同法第12條規定「勞工有左列情形之一者，雇主得不
      經預告終止契約：一、於訂立勞動契約時為虛偽意思表示
      ，使雇主誤信而有受損害之虞者。二、對於雇主、雇主家
      屬、雇主代理人或其他共同工作之勞工，實施暴行或有重
      大侮辱之行為者。三、受有期徒刑以上刑之宣告確定，而
      未諭知緩刑或未准易科罰金者。四、違反勞動契約或工作
      規則，情節重大者。五、故意損耗機器、工具、原料、產
      品，或其他雇主所有物品，或故意洩漏雇主技術上、營業
      上之秘密，致雇主受有損害者。六、無正當理由繼續曠工
      三日，或一個月內曠工達六日者」，本件兩造間之僱傭關
      係屬繼續性僱傭關係，已如前述，而被告並無前開勞動基
      準法第11條、第12條第 1項規定事由，逕行終止兩造僱傭
      關係，是其終止兩造僱傭關係自不合法。
（三）又按雇主違反勞動契約或勞工法令，致有損害勞工權益之
      虞者，勞工得不經預告終止契約；勞工依前項第 6款規定
      終止契約者，應自知悉其情形之日起，30日內為之；又第
      17條規定於本條終止契約時準用之，勞動基準法第14條第
      1項第6款、第2項及第4項定有明文。本件被告於99年 3月
      24日違法終止雙方僱傭契約，已如上述，而原告隨即於同
      年 4月10日寄發存證信函請求預告工資及資遣費，並於同
      月13日向臺北縣政府勞工局申請協調，因調解不成立始向
      本院起訴請求，是前開知悉之起算點，應自原告寄發存證
      信函並請求給付資遣費時，可視為原告應已主張勞動基準
      法第14條之終止契約之意思表示。
（四）有關資遣費部分：
      雇主依勞基法第11條或第13條但書終止勞動契約者，應依
      左列規定發給勞工資遣費：一、在同一雇主之事業單位繼
      續工作，每滿一年發給相當一個月平均工資之資遣費。二
      、依前款計算之剩餘月數，或工作未滿一年者，以比例計
      給之。未滿一個月者以一個月計，勞動基準法第17條定有
      明文。又所謂平均工資，係指計算事由發生之當日前六個
      月內所得工資總額除以該期間之總日數；而所謂工資，係
      指因工作而獲得之報酬，包括工資、薪金及按計時、計日
      、計月、計件以現金或實物等方式給付之獎金、津貼及其
      他任何名義之經常性給與均屬之，勞動基準法第2條第3款
      、第4款規定參照。本件被告於99年3月24日既為無故終止
      兩造間勞動契約，且因兩造間之契約既非屬定期契約，則
      原告依前揭規定，請求被告給付資遣費，洵屬有據，其金
      額計算如下：
      1.平均工資：依勞動基準法第2條第4款規定，所謂平均工
        資，謂計算事由發生之當日前 6個月內所得工資總額除
        以該期間之總日數所得之金額。本件雙方終止勞動契約
        時間為99年3月24日，原告每月工資均為2萬8000元，有
        被告與原告弟媳通話譯文可稽（見99店勞調字第13號卷
        ，頁13），是原告平均工資應為2萬8000元。
      2.基數計算：依上開勞動基準法第17條規定，資遣費之計
        算，乃由「在同一雇主之事業單位繼續工作，每滿一年
        發給相當於一個月平均工資之資遣費」、「依前款計算
        之剩餘月數，或工作未滿一年者，以比例計給之。未滿
        一個月者以一個月計」。本件原告到職日為85年5月1日
        ，資遣日為99年 3月24日，年資為13年10個月又24日，
        此亦有原告之弟乙○○與被告之配偶孫元連之通話譯文
        可參，是其可得基數應為13.9167{計算式：（13＋
        10/12＋1/12）＝13.9167 }。
      3.資遣費金額：原告資遣費金額應係平均工資×資遣費基
        數即38萬9666元（小數點以下無條件捨去），故原告主
        張被告給付資遣費38萬9666元，自屬有據。
（五）有關預告期間工資部分：
      依勞動基準法第16條第1項、第3項規定：「雇主依第11條
      或第13條但書規定終止勞動契約者，其預告期間依左列各
      款之規定：一、繼續工作三個月以上一年未滿者，於十日
      前預告之。二、繼續工作一年以上三年未滿者，於二十日
      前預告之。三、繼續工作三年以上者，於三十日前預告之
      」、「雇主未依第 1項規定期間預告而終止契約者，應給
      付預告期間之工資」，本件兩造間為不定期勞動契約，原
      告年資為13年10個月又24日，已如上述，是依上開勞動基
      準法第16條第 1項規定，被告應於30日前預告之。惟本件
      被告係於99年 3月24日通知原告翌日終止雙方僱傭關係，
      依同條第 3項規定，被告應給與30日預告期間之工資，而
      因原告每月工資為 2萬8000元，故被告應給付預告期間之
      工資為2萬8000元。
（六）有關未休特別休假之工資部分：
      1.依勞動基準法第38條規定：「勞工在同一雇主或事業單
        位，繼續工作滿一定期間者，每年應依左列規定給予特
        別休假。一、1年以上3年未滿者7日。二、3年以上 5年
        未滿者10日。三、 5年以上10年未滿者14日。四、10年
        以上者，每1年加給1日，加至30日為止」，同法第39條
        復規定：「第36條所定之例假、第37條所定之休假及第
        38條所定之特別休假，工資應由雇主照給。雇主經徵得
        勞工同意於休假日工作者，工資應加倍發給。因季節性
        關係有趕工必要，經勞工或工會同意照常工作者，亦同
        」，再參照該法施行細則第24條規定：「本法第38條之
        特別休假，依左列規定：一、計算特別休假之工作年資
        ，應依第 5條之規定。二、特別休假日期應由勞雇雙方
        協商排定之。三、特別休假因年度終結或終止契約而未
        休者，其應休未休之日數，雇主應發給工資」，可見未
        休特別休假工資，必須於一年終了後，累計每一勞工於
        當年應休未休之日數始能發給，為「按年」核計之給與
        ，或於勞動契約終止時，核計應休而未休之日數始能發
        給。
      2.關於原告特別休假日數及計算被告給付未休特別休假工
        資，依勞動基準法施行細則第 5條規定，應以原告受僱
        日即85年5月1日起算，而原告年資為13年10個月又24日
        ，合計其特別休假日應有17日，惟被告已給付一日工資
       933元，是原告請求被告應給付未休特別休假之工資為1
       萬4933元，洵屬有據，自應准許。
（七）有關原告請求失業給付部分：
      1.按「年滿十五歲以上，六十五歲以下之下列受僱勞工，
        應以其雇主或所屬機構為投保單位，參加本保險為被保
        險人：一、具中華民國國籍者。二、與在中華民國境內
        設有戶籍之國民結婚，且獲准居留依法在臺灣地區工作
        之外國人、大陸地區人民、香港居民或澳門居民」、「
        本法施行後，依前條規定應參加本保險為被保險人之勞
        工，自投保單位申報參加勞工保險生效之日起，取得本
        保險被保險人身分；自投保單位申報勞工保險退保效力
        停止之日起，其保險效力即行終止」、「本法施行前，
        已參加勞工保險之勞工，自本法施行之日起，取得被保
        險人身分」、「投保單位不依本法之規定辦理加保手續
        者，按自應為加保之日起，至參加保險之日止應負擔之
        保險費金額，處以十倍罰鍰。勞工因此所受之損失，並
        應由投保單位依本法規定之給付標準賠償之」，就業保
        險法第5條第1項、第6條第1項、第2項前段、第38條第1
        項分別定有明文。本件原告在被告麵店任職期間，被告
        並未為原告投保勞工保險一節，為兩造所不爭，則原告
        無法依前開法條規定，取得就業保險被保險人身分，洵
        堪認定。
      2.惟按，就業保險失業給付之請領條件為：被保險人於非
        自願離職辦理退保當日前3年內，保險年資合計滿1年以
        上，具有工作能力及繼續工作意願，向公立就業服務機
        構辦理求職登記，自求職登記之日起14日內仍無法推介
        就業或安排職業訓練者。此亦為就業保險法第11條第1
        項第 1款所明定。然原告並未舉證證明其有何向公立就
        業服務機構辦理求職登記，且自求職登記之日起14日內
        仍無法推介就業或安排職業訓練之情形，則原告自不符
        合請領就業保險失業給付之條件，尚難以被告未依就業
        保險法之規定為原告辦理投保手續為由，遽認原告因而
        受有損失。因而原告以被告未為其投保勞工保險為由，
        請求上訴人依就業保險法第16條、第38條第 1項規定，
        給付失業給付共計15萬5520元，即非有理。
四、綜上所述，原告依前揭勞動基準法第17條、第16條第 3項及
    第39條規定，請求被告給付原告43萬2599元，及自起訴狀繕
    本送達被告翌日即99年 6月26日起至清償日止，按年利率百
    分之五計算之利息，為有理由，應予准許。逾此部分之請求
    則無理由，應予駁回。
五、兩造各陳明願供擔保，請准宣告假執行及免為假執行。就原
    告勝訴部分，因命給付之金額未逾50萬元，爰依民事訴訟法
    第389條第1項第 5款規定，依職權宣告假執行；被告陳明願
    供擔保，請准宣告免予假執行，核無不合，爰酌定相當擔保
    金額准許之；至原告敗訴部分，其假執行之聲請已失所附麗
    ，應併予駁回。
六、因本案事證已臻明確，兩造其餘主張、陳述及所提之證據，
    經本院審酌後，認與判決結果不生影響，爰不一一論述，附
    此敘明。
七、據上結論，原告之訴為一部有理由，一部無理由，依民事訴
    訟法第79條、第389條第1項第5款、第392條第 2項判決如主
    文。
中    華    民    國    99    年    10    月    26    日
                        勞工法庭    法  官  曾益盛
以上正本係照原本作成。
如對本判決上訴，須於判決送達後20日內向本院提出上訴狀。如
委任律師提起上訴者，應一併繳納上訴審裁判費。
中    華    民    國    99    年    10    月    26    日
                                    書記官  蔡月女

司法院資訊處製作；財團法人民間司法改革基金會備份。
